臺灣臺北地方法院刑事附帶民事訴訟判決
110年度智簡附民上字第2號
上  訴  人  阿迪達斯公司



法定代理人  黃淑芬


訴訟代理人  謝尚修律師
複代理人    周信亨律師
            陳引奕
被 上 訴人  游象圳
上列上訴人因違反商標法之刑事附帶民事訴訟案件，不服本院中
華民國110年9月27日第一審刑事附帶民事訴訟判決（110年度智
簡附民字第7號），提起上訴，本院判決如下：
    主  文
原判決廢棄。
被上訴人應給付上訴人新臺幣參萬貳仟元，及自民國一百一十年
四月十七日起至清償日止，按週年利率百分之五計算之利息。
上訴人其餘之訴駁回。
本判決上訴人勝訴部分得假執行。但被上訴人如以新臺幣參萬貳
仟元為上訴人預供擔保，得免為假執行。
上訴人其餘假執行之聲請駁回。
    事實及理由
壹、程序事項：
一、本件原判決應予廢棄，由本院自為第一審刑事附帶民事訴訟
    判決：
（一）按對於刑事簡易判決之上訴，準用刑事訴訟法第3編第1章
      及第2章之規定。管轄第二審之地方法院合議庭受理刑事
      簡易判決上訴案件，應依刑事通常程序審理。其認案件有
      刑事訴訟法第452條之情形者，應撤銷原判決，逕依刑事
      通常程序為第一審判決，法院辦理刑事訴訟簡易程序案件
      應行注意事項第14點亦定有明文。次按刑事簡易判決處刑
      ，除限制刑罰效果應為輕微之「虛刑」（即原則上不拘束
      被告之人身自由，或給予緩刑宣告，或易以罰金、社會勞
      動）外，更限制不得為無罪、免訴、不受理或管轄錯誤之
      諭知，以貫徹刑事簡易程序制度設計之本旨。而無罪判決
      ，係指經法院為實體之審理，不能證明被告犯罪或其行為
      不罰之實體判決而言。除單純一罪或數罪併罰案件以判決
      主文宣示者外，實質上或裁判上一罪，因在訴訟上只有一
      個訴權，基於審判不可分之原則，其一部判決效力及於全
      部，法院如認一部成立犯罪，其他被訴部分不能證明犯罪
      時，僅能為單一主文之有罪判決，其不能證明犯罪之部分
      ，則於判決理由內，說明因係被訴實質上或裁判上一罪，
      故此部分不另為無罪之諭知，而就實際上言，此仍屬已受
      法院為實體審理之無罪判決。裁判上一罪之案件，倘其中
      一部分犯罪不能適用刑事簡易程序者，全案應依刑事通常
      程序辦理之，乃訴權不可分、程序不可分之法理所當然。
      從而，管轄第二審之合議庭受理刑事簡易判決上訴案件，
      除應依刑事通常程序審理外，其認案件有前述不能適用刑
      事簡易程序之情形者，自應撤銷原判決，逕依刑事通常程
      序為第一審判決，始符法制。查被上訴人經本院合議庭審
      理後，就檢察官聲請簡易判決處刑之犯罪事實，認關於被
      上訴人涉有商標法第97條之販賣侵害商標權之商品罪嫌部
      分，應不另為無罪之諭知（詳後述），已不合於刑事訴訟
      法第449條所定得以簡易判決處刑之要件，而有刑事訴訟
      法第451條之1第4項第1款之情形，原審未予查明致未適用
      刑事通常程序審理，誤用刑事簡易判決處刑，其所踐行之
      刑事簡易處刑程序違背法令，其刑事簡易處刑程序存有瑕
      疵，依前揭規定，應由本院逕依刑事通常程序審理後，將
      本院110年度智簡字第21號第一審刑事簡易判決（下稱原
      刑事簡易判決）予以撤銷。
（二）又按第一審之訴訟程序有重大之瑕疵者，第二審法院得廢
      棄原判決，而將該事件發回原法院。但以因維持審級制度
      認為必要時為限，民事訴訟法第451條第1項定有明文。民
      事訴訟法第451條第1項之規定，於附帶民事訴訟，雖不在
      刑事訴訟法第491條所載應行準用之列，然所謂「附帶民
      事訴訟」，原本為民事訴訟程序，為求程序之便捷，乃附
      帶於刑事訴訟程序，一併審理及判決，故需有刑事訴訟程
      序可資依附。本件原刑事簡易判決既經本院撤銷，附帶民
      事訴訟已無刑事訴訟程序可資附麗，原審未察，以110年
      度智簡附民字第7號刑事附帶民事訴訟判決（下稱原審民
      事判決）予以實體判決，程序自屬有重大瑕疵，此時第二
      審法院應如何裁判，刑事訴訟法雖未明文規定，惟民事訴
      訟法第451條第1項之規定要屬民事訴訟程序上之當然法理
      ，第二審法院審理附帶民事訴訟，於此情形自得類推適用
      該條規定。原審未依刑事通常程序審理並為本件刑事附帶
      民事訴訟判決，其訴訟程序既有重大瑕疵，上訴人之上訴
      意旨雖未指摘及此，為維持審級制度，自有將原審民事判
      決予以廢棄，並由本院合議庭另為適法之處理，以符法制
      。
二、本院就本件涉外民事事件有管轄權：
（一）本件為涉外民事事件：
      民事事件涉及外國人或外國地者，其為涉外民事事件，內
      國法院首應先確定有國際管轄權，始得受理。繼而依內國
      法之規定或概念，就爭執之法律關係予以定性後，決定應
      適用之法律或準據法。因涉外民事法律適用法並無明文規
      定國際管轄權，自應類推適用民事訴訟法之規定（參照最
      高法院98年度台上字第2259號民事判決）。查本件訴訟之
      上訴人阿迪達斯公司為德國人，職是，本件訴訟具有涉外
      因素，其為涉外事件。
（二）我國有國際裁判管轄權：
    1.決定國際裁判管轄權原則：
      涉外民事訴訟事件，管轄法院應以原告起訴主張之事實為
      基礎，先依法庭地法或其他相關國家之法律為國際私法上
      之定性，以確定原告起訴事實究屬何種法律類型，繼而依
      涉外民事法律適用法定其準據法。涉外民事法律適用法規
      定實體法律關係所應適用之準據法，其與因程序法所定法
      院管轄權之歸屬不同（參照最高法院92年度台再字第22號
      、83年度台上字第1179號民事判決）。因我國涉外民事法
      律適用法係對於涉外事件，就內國之法律，決定其應適用
      何國法律之法。至法院管轄部分，無論是民國100年5月26
      日修正施行前、後之涉外民事法律適用法，均無明文規定
      。準此，就具體事件受訴法院是否有管轄權，得以民事訴
      訟法關於管轄之規定及國際規範，作為管轄權之法理，本
      於當事人訴訟程序公平性、裁判正當及迅速之國際民事訴
      訟法基本原則，決定國際裁判管轄。
    2.侵害商標權所生之債：
      涉外民事法律適用法雖未就法院之管轄予以規定，然上訴
      人主張被上訴人在我國境內侵害其商標權，向被上訴人行
      使損害賠償與回復名譽。依上訴人起訴主張之事實，本件
      應定性為商標權侵權事件，系爭侵權行為之事實發生地發
      生於我國，故本件訴訟爭議法律類型之形式定性，屬有關
      侵權行為而生之債。而訴訟由被告住所地或私法人主事務
      所在地之法院管轄，適用以原就被之原則。職是，本件涉
      外民事事件之管轄權，自應類推適用我國民事訴訟法第1
      條第1項前段、第2條第2項及第15條第1項規定，由我國法
      院管轄。
（三）本院有本件刑事附帶民事訴訟之管轄權：
      按附帶民事訴訟除本編有特別規定外，準用關於刑事訴訟
      之規定；對於簡易判決有不服者，得上訴於管轄之第二審
      地方法院合議庭，刑事訴訟法第490條前段、第455條之1
      第1項定有明文。是以當事人若就附隨於刑事簡易程序之
      附帶民事訴訟判決不服，而提起上訴，即應由第二審之地
      方法院合議庭管轄。查本件上訴人係附隨於本院110年度
      智簡字第21號違反商標法案件提起刑事附帶民事訴訟，有
      其刑事附帶民事訴訟起訴狀在卷可查（見本院110年度智
      簡附民字第7號卷【下稱智簡附民卷】第5頁），嗣經原審
      判決在案，上訴人不服而提起上訴，揆諸前揭說明，即應
      由本院合議庭管轄。
三、不論依刑事訴訟法第487條第1項、第2項規定，或係依涉外
    民事法律適用法第25條前段規定，本件均應適用我國法為準
    據法。
貳、實體事項：
一、上訴人主張：
（一）上訴人起訴部分：
      被上訴人明知註冊審定號00000000、00000000、00000000
      所示「adidas 」之商標圖樣，經上訴人向經濟部智慧財
      產局申請註冊取得商標權，指定使用於各種運動服裝，現
      仍在專用期間內，且在全球國際知名品牌市場行銷甚廣，
      為消費大眾所共知之著名商標，未經商標註冊人授權或同
      意，不得於同一或類似之商品，使用相同或近似之註冊商
      標，或明知為上開商品而為販賣或意圖販賣而持有、陳列
      。竟基於違反商標法之犯意，未經上訴人之授權或同意，
      於民國109年初間，向某不詳之成年人，以衣服每件新臺
      幣（下同）150元、褲子每件200元、外套每件450元之價
      位，收購取得仿冒上述商標之衣服、褲子及外套等，再自
      109年4月間某日起，分別以衣服每件250元、褲子每件300
      元、外套每件650之價位，在臺北市○○區○○街000號前攤位
      ，陳列販賣上述仿冒商品，並已販賣出數十件。經警於10
      9年5月1日上午11時30分許，在上處查扣如附表一所示之
      侵害商標權商品共562件。被上訴人於刑事案件偵查中自
      承其商品零售單價為250至600元，考量商品售價可能依交
      易對象議價能力、關係深淺而有不同，並無固定、統一之
      零售單價，且各商品可能由消費者同時選購並一併議價，
      故應以商品零售之平均價作為計算損害賠償額之標準，則
      本案商品之平均零售價格為450元，再綜合考量被上訴人
      侵害上訴人商標權之犯罪情節，被上訴人涉犯商標法案件
      前科累累卻毫無悔悟之心，屢屢再起犯意販售侵害上訴人
      商標權之商品，佐以被上訴人犯後並未主動向上訴人表示
      歉意及商議賠償事宜，又侵權行為具有長期反覆之性質，
      且上述商標乃世界知名品牌，為求保護消費者權益及保障
      上訴人之商譽及利益，應依商標法第71條第1項第3款規定
      ，以侵權商品於市場上平均零售單價450元之1,400倍計算
      ，即被上訴人應賠償上訴人63萬元，以彌補上訴人之損害
      ；另被上訴人販賣侵害上訴人商標權之服飾予不特定消費
      者，自會導致消費者將品質低劣之仿冒品誤認為真品，使
      消費者對於上訴人之商標及商品品質為負面評價，進而造
      成上訴人名譽權受損。爰依商標法第69條、第71條及侵權
      行為之法律關係提起本件訴訟等語。並聲明：⒈被上訴人
      應給付上訴人63萬元，及自起訴狀繕本送達翌日起至清償
      日止，按週年利率5％計算之利息。⒉第⒈項聲明願供擔保請
      准宣告假執行。⒊被上訴人應將侵害上訴人商標權情事之
      本判決主文內容以長25公分、寬19公分之篇幅、10號細明
      體字體，分別登載於含自由時報、聯合報、中國時報及蘋
      果日報等4報全國版面之首頁下半頁各1日。
（二）原審民事判決判命被上訴人應給付上訴人32,000元，及自
      110年4月17日起至清償日止，按週年利率百分之5計算之
      利息，並駁回上訴人其餘之訴。上訴人不服，提起上訴，
      聲明：㈠原判決不利於上訴人部分廢棄。㈡被上訴人應給付
      上訴人新臺幣598,000元，及110年4月17日起至清償日止
      按週年利率百分之5計算之利息。㈢被上訴人應將侵害上訴
      人商標權情事之本判決主文內容以長25公分、寬19公分之
      篇幅、10號細明體字體，分別登載於含自由時報、聯合報
      、中國時報等3報全國版面之首頁下半頁各1日。㈣願供擔
      保請准宣告假執行。其理由略以：被上訴人販賣仿冒商品
      之數量眾多，查獲陳列之仿冒商品即已超過500件，且被
      上訴人於本案查獲後，又再度於不同時間地點遭警方查獲
      仿冒上訴人註冊商標商品達583件、124件，可知被上訴人
      不法獲利甚豐，且臺灣新北地方法院以110年度智附民字
      第16號判決，認定被上訴人後案損害賠償金額應以零售單
      價600倍、150倍計算，原審民事判決卻僅以80倍計算，顯
      失輕重，請鈞院鑒核並判決如上訴聲明。
二、被上訴人主張：
（一）上訴人就起訴部分答辯：對於有侵害上訴人商標權之事實
      不爭執，但上訴人求償金額太高，無力負擔，請求駁回上
      訴人之訴等語。
（二）就上訴人上訴部分答辯：上訴人求償金額太高，無力負擔
      等語。
參、本院得心證之理由：
一、按附帶民事訴訟判決，應以刑事訴訟判決所認定事實為據，
    刑事訴訟法第500條前段定有明文。本件上訴人主張被上訴
    人意圖販賣而陳列如附表一所示仿冒上訴人商標之商品，致
    侵害上訴人商標權事實，為被上訴人於刑事程序所不爭執，
    且經本院第二審合議庭以110年度智簡上字第4號刑事判決確
    定等情，有本院前述刑事判決可稽。上訴人主張被上訴人意
    圖販賣而陳列仿冒其商標商品之侵權行為事實，堪信為真實
    。至上訴人主張被上訴人有販賣仿冒上訴人商標商品之情，
    惟依卷內事證，除能證明被上訴人於員警蒐證時販賣仿冒商
    標商品1件未遂外，並無其他積極證據證明被上訴人有何售
    出仿冒商標商品之行為，自不得以被上訴人之自白作為認定
    犯罪之唯一證據（刑事訴訟法第156條第2項規定參照），故
    本件不能證明被上訴人有此部分犯行，業經本院不另為無罪
    諭知在案，上訴人主張自屬無據。
二、按商標權人對於因故意或過失侵害其商標權者，得請求損害
    賠償。又商標權人請求損害賠償時，得就查獲侵害商標權商
    品之零售單價1500倍以下之金額計算其損害。但所查獲商品
    超過1500件時，以其總價定賠償金額，商標法第69條第3項
    、第71條第1項第3款分別定有明文。經查：
（一）觀諸被上訴人在前述時地，僅意圖販賣而陳列如附表一所
      示仿冒商標商品，業經本院以前述刑事判決認明在案。是
      本院審酌被上訴人侵害上訴人商標權之情狀、遭查獲侵害
      上訴人商標權商品之數量及商標法前揭規定之立法意旨僅
      在降低上訴人對於實際損害範圍之舉證責任等情，認上訴
      人分別主張以零售單價之1400倍計算賠償金，與本件侵權
      事實、上訴人所受損害及被上訴人所受利益，難認相符，
      且不相當，難以採為計算本件損害賠償金額之方式。至於
      上訴人雖未舉證實際售價，而主張以每件價格450元為依
      據，酌以被上訴人於警詢所稱之每件仿冒商標商品之銷售
      價格為衣服每件250元、褲子每件300元、外套每件650元
      之售價，以及被上訴人於審理時就本案每件平均零售價格
      400元並未爭執，本院認以平均零售價格400元（計算式：
      250元+300元+650元＝1200元，1200元÷3＝400元）為計算損
      害賠償之依據，應屬合理。
（二）參酌被上訴人意圖販賣而陳列如附表一所示商品致本案侵
      害上訴人商標權之數量、期間、商標權遭損害之程度（含
      方式及扣案之仿冒商標商品數量）、以及被上訴人本案為
      警查獲後，另經警查獲再度違反商標法之案件等情，足見
      被上訴人素行非佳，兼衡兩造資力、被上訴人之教育程度
      、健康、家庭經濟狀況（涉個人隱私，詳卷附資料及筆錄
      ），再酌以本案刑事犯行之前，被上訴人無任何前科偵審
      紀錄等一切情狀，本院認分別以平均零售價格之80倍即3
      萬2000元（計算式：400×80＝3萬2000元），計算上訴人所
      受損害，始屬相當，上訴人逾此數額之請求，即屬無據。
      上訴人雖主張被上訴人販賣仿冒商品之數量眾多，查獲陳
      列之仿冒商品即已超過500件，不法獲利甚豐，且另案臺
      灣新北地方法院110年度智附民字第16號刑事附帶民事訴
      訟判決，認被上訴人應以零售單價600倍、150倍計算損害
      賠償之金額，原審判決卻僅以80倍計算，顯失輕重云云，
      惟依前揭另案判決書之記載，被上訴人於109年9月5日、1
      09年12月13日兩度遭查獲販賣侵害上訴人商標之商品各58
      3件、124件，顯與本案之基礎事實，即被上訴人於109年5
      月1日遭查獲販賣意圖販賣而陳列上訴人商標之商品562件
      之情狀，有所不同，自不得比附援引另案判決，認本案亦
      應以零售單價600倍、150倍計算損害賠償之金額，併予敘
      明。
（三）按給付無確定期限者，債務人於債權人得請求給付時，經
      其催告而未為給付，自受催告時起，負遲延責任。其經債
      權人起訴而送達訴狀，與催告有同一之效力。又遲延之債
      務以支付金錢為標的者，債權人得請求依法定利率計算之
      遲延利息，民法第229條第2項、第233條第1項前段分別定
      有明文。又應付利息之債務，其利率未經約定，亦無法律
      可據者，週年利率為百分之5，民法第203條亦有明定。而
      本件損害賠償之訴，在性質上尚乏由兩造事先約明給付期
      限之可能，則上訴人請求被上訴人給付自刑事附帶民事訴
      訟起訴狀繕本送達翌日（110年4月17日）後至清償日止，
      按週年利率百分之5計算之法定遲延利息，即屬有據。
（四）按名譽被侵害者，得請求為回復名譽之適當處分，民法第
      195條第1項後段定有明文。所謂適當之處分，係指該處分
      在客觀上足以回復被害人之名譽且屬必要者而言。本院審
      酌上訴人之商標商品，在國內外行銷多年，具相當知名度
      ，價值不斐，本件被上訴人意圖販賣而陳列之仿冒商標商
      品，售價遠低於真品市價，一般消費者較無可能誤認該仿
      冒商品係屬真品。且本件並無證據證明被上訴人係以偽為
      真方式進行銷售，能否認為消費者必然誤信上訴人所言，
      而誤將品質低劣之仿冒商品當成上訴人販售之真品，進而
      使消費者留下對上訴人商品品質低劣印象，亦有疑問。再
      參酌被上訴人意圖販賣而陳列仿冒商品之規模、時間及方
      式，並未遍及全台，縱認上訴人名譽權受有損害，經由本
      次違反商標法案件之刑事判決及本件刑事附帶民事訴訟判
      決，均以全文上網公開方式公告週知，應足以澄清，尚無
      以上訴人主張之方式登報必要，是上訴人此部分請求，均
      無理由，應均予駁回。
三、綜上所述，上訴人依商標法第69條、第71條及侵權行為之法
    律關係，請求被上訴人應給付上訴人3萬2000元，及自110年
    4月17日起至清償日止，按週年利率百分5計算之利息，為有
    理由，應予准許。上訴人其餘請求，尚屬無據，應予駁回。
四、本判決第2項所為金錢給付部分，上訴人雖陳明願供擔保請
    准宣告假執行，然本院判命被告給付之金額未逾50萬元，上
    訴人所請僅係促請法院注意而已，爰依刑事訴訟法第491條
    第10款規定準用民事訴訟法第389條第1項第5款、第392條第
    2項之規定職權宣告假執行，及被上訴人預供擔保得免為假
    執行之宣告。至原告敗訴部分，其假執行之聲請已失所附麗
    ，應併予駁回。
五、本件為刑事附帶民事訴訟，依法無庸繳納裁判費，且訴訟程
    序中，兩造並無其他訴訟費用之支出，爰不另為訴訟費用負
    擔之諭知。
六、末本件為判決之基礎已臻明確，暨兩造其餘爭點、陳述及所
    提其他證據，經本院斟酌後，認為均於判決之結果無影響，
    自無庸逐一論述，併此敘明。
據上論斷，本件上訴人之訴一部有理由，一部無理由，依智慧財
產案件審理法第1條，刑事訴訟法第490條前段、第502條、第491
條第10款，民事訴訟法第436條之1第3項、第451條第1項前段、3
89條第1項第5款、第392條第2項，判決如主文。
中　　華　　民　　國　　111 　年　　2　　月　　23　　日
　　　　　　　　　刑事第十三庭  審判長  法　官　鍾雅蘭
　　　　　　　　　                      法  官  涂光慧
　　　　　　　　　                      法  官  郭又禎
以上正本證明與原本無異。
對本判決如不服非對刑事判決上訴時不得上訴並應於送達後20日
內，向本院提出上訴狀。
                                        書記官  殷玉芬
中　　華　　民　　國　　111 　年　　2 　　月　　24　　日
附表一：
編號 扣案物品名稱及數量 備註 1 仿冒「adidas」商標之上衣1件（警察蒐證購買） 內政部警政署保安警察第二總隊刑大偵一隊扣押物品編號第6箱內單獨以塑膠袋包裝放置（見偵卷第63頁） 2 仿冒「adidas」商標之上衣476件 內政部警政署保安警察第二總隊刑大偵一隊扣押物品清冊編號1至4（見偵卷第43頁） 3 仿冒「adidas」商標之褲子72件 內政部警政署保安警察第二總隊刑大偵一隊扣押物品清冊編號5（見偵卷第43頁） 4 仿冒「adidas」商標之外套13件 內政部警政署保安警察第二總隊刑大偵一隊扣押物品清冊編號6（見偵卷第43頁）